【裁判字號】    92,訴,1634
【裁判日期】    950127
【裁判案由】    貪污等
【裁判全文】
臺灣板橋地方法院刑事判決              92年度訴字第1634號
公  訴  人  臺灣板橋地方法院檢察署檢察官
被      告  丁○○
選任辯護人  郭啟榮  律師
上列被告因貪污等案件，經檢察官提起公訴（92年度偵字第1237
4號），本院判決如下：
    主  文
丁○○依據法令從事公務之人員，利用職務上之機會，詐取財物
，累犯，處有期徒刑拾年，褫奪公權伍年，新臺幣壹佰壹拾萬元
追繳沒收，如全部或一部無法追繳時，以其財產抵償之。又對於
有投票權之人交付賄賂，而約其為一定之行使，累犯，處有期徒
刑壹年陸月，褫奪公權壹年，新臺幣拾萬元沒收。又連續以加
害生命、身體之事恐嚇他人，致生危害於安全，累犯，處有期徒
刑陸月。應執行有期徒刑拾壹年拾月，褫奪公權伍年，新臺幣壹
佰壹拾萬元追繳沒收，如全部或一部無法追繳時，以其財產抵償
之，新臺幣拾萬元沒收。
    事  實
一、丁○○前於民國（下同）88年間因違反槍砲彈藥刀械管制條
    例案件，經臺灣高等法院判處有期徒刑3 月確定，並於88年
    3 月24日以易科罰金執行完畢，竟仍不知悛悔：
    (一)丁○○自87年8 月起就任台北縣林口鄉鄉民代表會（下稱
      鄉代會）第16屆之鄉民代表，同時擔任鄉代會副主席乙職
      ，鄉代會為地方自治組織之立法機關，依法有議決林口鄉
      規約、預算、臨時稅課、財產處分、公所組織自治條例、
      所屬事業機構組織自治條例、公所提案事項、決算報告、
      代表提案事項、接受人民請願及其他依法律或上級法規、
      規章賦予之職權（即地方制度法第37條之規定）等，為依
      據法令從事於公務之人員，於88年8 月5 日，華新行實業
      股份有限公司（設基隆市○○區○○路210 號2 樓，負責
      人：卯○○，下稱華新行公司）標得中國石油股份有限公
      司油品行銷事業部台北營業處（下稱中油北營處）在台北
      縣林口鄉○○路，經竹林路至仁愛路西段及林口第二交流
      道（即文化二路）間之「桃（園煉油）廠至（第）五（油
      ）庫16、12吋管線工程」，惟因發包人即中油北營處未能
      事先向台北縣林口鄉公所申請取得上開油管線路即粉寮路
      、仁愛路及文化二路等道路之開挖許可，致華新行公司雖
      依約於88年8 月12日對上開工程進行開工儀式後，仍無法
      實際進行上開工程而立即停工，然卯○○仍要上開工程之
      工地主任郭魁璋在台北縣林口鄉境內找尋上開工程開挖後
      之棄土（土尾）場，嗣卯○○、郭魁璋2 人即透過當地某
      郭姓人士之介紹，前往丁○○台北縣林口鄉○○路300 號
      住處見面商談，丁○○明知其與蔡宗一、蔡文正2 人自85
      年3 月起，在台北縣林口鄉○○段中湖小段116 地號等21
      筆土地上所共同經營非法之棄土場，業於85年6 月間，因
      遭委託蔡宗一進行上開21筆土地之回填土方工程之委託人
      林三聖發覺上開21筆土地上竟遭棄置廢棄物後，已於85年
      6 月間經蔡宗一派人架設圍籬，而停止經營上開非法棄土
      場迄今（按丁○○因上開貪污犯嫌，先經本院於90年7 月
      24日以89年度訴字第2318號判決判處有期徒刑8 年，褫奪
      公權5 年，再經臺灣高等法院於91年7 月11日以90年度上
      訴字第2928號撤銷原判決，改判有期徒刑6 年，褫奪公權
      4 年，惟經最高法院撤銷發回臺灣高等法院審理中），且
      其父周苗栗於88、89年間，亦未在台北縣林口鄉○○路底
      附近承租任何國有土地，竟於得知上情後，於88年10月初
      左右，在丁○○台北縣林口鄉○○路300 號住處內，利用
      其身為鄉代會副主席之職務上機會，以對卯○○訛稱「可
      將棄土倒在其土地上，當地的警察單位及環保單位都要聽
      我的，我會擺平」之不實詐術，致卯○○信以為真，因之
      陷於錯誤，以每立方公尺新台幣（下同）1 萬元，總計11
      0 萬元之價格（原丁○○索價120 萬元，後經減為110 萬
      元，丁○○同時另有無償提供台北縣林口鄉○○○路與仁
      愛路路口處，由乙○○所管領之土地乙塊，供卯○○施作
      上開工程時，擺放油管之用），同意將上開工程施作後產
      生之棄土，棄置在丁○○所訛稱由其父周苗栗所承租之上
      開土地上，嗣丁○○再以其將於10月21日出國，要卯○○
      儘快給付上開110 萬元之價款，否則上開約定即作罰等語
      ，卯○○即先後於88年10月8 日及21日，分別自華新行公
      司名下之臺灣銀行000000000000號帳戶內及其個人名下之
      中國信託商業銀行000000000000號帳戶內，各領取50萬元
      及60萬元，並先後於翌日或當日，與郭魁璋一同前往丁○○上開住處內親手交予丁○○收受（按丁○○均未立據予
      卯○○收執）。後因中油北營處於88年8 月17日向台北縣
      林口鄉公所申請上開工程之道路開挖許可，遭林口鄉公所
      於88年8 月23日以開挖路線為主要道路交通流量大，要求
      提出交通維持計劃，並經鄉代會於88年11月15日第5 次會
      議中，由主席子○○裁示由林口鄉公所對中油北營處上開
      工程作成「提供回鐀金1 億元」之專案處理後，中油北營
      處始同意改善施工品質及變更上開工程之管線路線為粉寮
      路，經仁愛路東、西段及林口第二交流道（即文化二路，
      惟中油北營處未同意上開「回鐀金1 億元」之要求），而
      於89年4 月8 日重行向台北縣林口鄉公所申請上開工程之
      道路開挖許可獲准後，華新行公司自89年4 月19日（起訴
      書誤載為「4 月9 日」）起始復工施作上開工程，並將上
      開工程之棄土載往丁○○所指定上開地點棄置，至89年5
      月初某日，因上開工程棄土之載運卡車司機發覺台北縣林
      口鄉公所稽查小組人員前往上開地點調查上開棄土問題，
      經告知郭魁璋、卯○○後，華新行公司為怕遭稽查人員告
      發、移送，即未再前往上開地點棄置上開工程之棄土，始
      知受騙，而丁○○亦未將上開110 萬元退還卯○○。
    (二)丁○○於91年6 月8 日競選台北縣林口鄉鄉代會之第17屆
      鄉民代表當選連任後，為爭取該屆鄉代會之主席乙職（按
      丁○○當時另亦有打算爭取潘同基之支持，且在前屆鄉民
      代表時，丁○○係當選鄉代會之副主席乙職），竟基於對
      於鄉代會之主席選舉有投票權之人，行求、交付賄賂，而
      約其為一定行使之犯意，於當選後，以與亦屬同屆當選鄉
      民代表之申○○討論鄉代會主席、副主席選舉為由，於91
      年6 月上旬某日，約同申○○（按申○○於當時與雙方陣
      營之汪誠一、丁○○2 人均為友好，對該屆主席人選之投
      票意向，尚未明確）前往其上開住處內，對申○○稱以15
      0 萬元為對價，而行求其對本屆鄉代會之主席選舉，為投
      票支持之一定行使，惟未經申○○承諾；嗣於91年6 月18
      日，丁○○又利用申○○一時急需現金30萬元軌入支票帳
      戶使用，即藉口同意出借上開30萬元予申○○，對其稱「
      這些錢不用還，就算在『那些』上面」等語，再對申○○
      行求其對本屆鄉代會之主席選舉，為投票支持之一定行使
      ，惟經申○○告以「這部分沒有關係，只借一天就還」等
      語，而未達成上開期約，並依約於翌（19）日即囑其員工
      戊○○攜帶30萬元現金，前往丁○○上開住處，當面交予
      丁○○收受而清償完畢；後丁○○再於91年7 月10日前後
      某日（起訴書誤為「91年6 月19日」）下午，攜帶以SOGO
      百貨公司紙袋包裝之現金30萬元賄賂前往申○○台北縣林
      口鄉○○路15號2 樓之服務處內，當面交付上開30萬元予
      申○○，並稱「這是『訂頭（台語發音）』，其後以後會
      再補」等語，對申○○約其對本屆鄉代會之主席選舉，為
      投票支持之一定行使，而交付上開賄賂30萬元，亦未經申
      ○○表意支持與否，即行離去上開服務處，申○○即於翌
      日囑其員工戊○○帶同上開裝有30萬元之SOGO百貨公司紙
      袋前往丁○○上開住處內，將上開30萬元全數退還丁○○
      之配偶黃美雲收受；後於91年7 月下旬，因該屆當選鄉民
      代表之一陳朝永（按陳朝永屬與癸○○、汪誠一之同一陣
      營）中風住院治療，丁○○又找同申○○至其上開住處，
      對申○○以手指比出「2 」，再比出「5 」之手勢，示意
      提高為250 萬元之對價，而行求其對本屆鄉代會之主席選
      舉，為投票支持之一定行使，惟亦未經申○○承諾；至91
      年7 月29日，陳朝永因中風不治亡故後，依法由該屆之最
      高票落選人即與丁○○屬同一陣營之酉○○遞補當選為該
      屆鄉民代表，丁○○即認其當選鄉代會主席乙事，大有可
      為（按扣除申○○乙人外，癸○○、丁○○之雙方陣營已
      呈5 比5 之均勢），再於91年7 月底某日（按至申○○於
      91年7 月30日15時許出國前往香港前之間），至申○○上
      開服務處，對申○○稱以手指比出「3 」，再比出「5 」
      之手勢，示意提高為350 萬元之對價，而行求其對本屆鄉
      代會之主席選舉，為投票支持之一定行使，惟仍未獲申○○承諾。後申○○為避免當時雙方陣營（按癸○○、汪誠
      一於91年7 月底某日，亦曾一同攜帶乙紙銀行牛皮紙袋前
      往向申○○拜票）交迭前往拜票請託之累，即於91年7 月
      30日15時許與友人一同出國前往香港，再於同年月31日晚
      間返回國內，並投宿在飯店，至91年8 月1 日上午始自該
      飯店直接搭車前往台北縣林口鄉鄉代會內，宣示就職第17
      屆之鄉民代表，並於當日隨後進行該屆鄉代會主席、副主
      席之選舉，嗣丁○○以1 票之差（即丁○○、酉○○、子
      ○○、許東山及壬○○計5 票對癸○○、汪誠一、陳詩綸
      、陳信邦、潘同基及申○○計6 票）落選後，即將之歸咎
      於申○○未能投票支持，反而支持對手陣營，始致其本人
      落選，而當場對申○○辱罵（按公然侮辱部分，並未據告
      訴），並稱「1 元賠我3 元」等語。
    (三)丁○○於91年8 月1 日競選台北縣林口鄉鄉代會第17屆鄉
      代會主席、副主席選舉落敗後，另基於恐嚇之概括犯意，
      先於當日事後在與申○○之行動電話通話中及同日14時30
      分許，前往申○○所經營位在上開服務處樓下之住商不動
      產仲介公司（設台北縣林口鄉○○路15號1 樓）內，先後
      以加害生命、身體之「你給我小心點」、「要送我一副棺
      材」、「小心一點，最好不要出去，不然會死的很難看」
      等語，恐嚇申○○本人多次，致申○○因之心生畏懼，而
      生危害於其生命、身體之安全；復於91年10月15日21時30
      分許，丁○○以申○○在鄉代會第17屆主席、副主席之選
      舉中害其破產為由，在飲酒後前往申○○祖母蔡勤往生後
      設在台北縣林口鄉○○路100 號旁空地之靈堂前，欲找申
      ○○理論，惟申○○當時不在該處，丁○○即對申○○之
      父未○○、弟午○○、堂哥寅○○等人當場脅稱「申○○
      不出來的話，會死的很難看」等語，再經未○○、午○○
      等人事後轉知申○○上情，而恐嚇申○○本人，致申○○
      因之心生畏懼，而生危害於其生命、身體之安全。
二、案經申○○訴由台北縣政府警察局新莊分局及法務部調查局
    台北縣調查站報請臺灣板橋地方法院檢察署檢察官偵查起訴
    。
    理  由
壹、有罪部分：
一、訊據被告丁○○固坦承於上開時地係台北縣林口鄉鄉代會之
    副主席，並曾為卯○○出面向乙○○其人借得台北縣林口鄉
    ○○○路與仁愛路口處之乙塊土地，供華新行公司在施作上
    開工程時，擺放油管之用，亦曾競選鄉代會第17屆主席選舉
    失利等情不諱，惟矢口否認上開事實一、(一)至(三)之全部犯行
    ，辯稱：伊未曾利用副主席之職務，對卯○○詐稱可將棄土
    倒在指定之土地上，亦未對卯○○詐稱當地的警察單位及環
    保單位都要聽他的，他會擺平云云，而向卯○○詐得上開11
    0 萬元，伊僅係單純向其友人乙○○借得上開土地乙塊無償
    供華新行公司擺放油管云云；又伊於當選鄉代會第17屆鄉民
    代表後，亦未曾向申○○行求上開150 萬元、250 萬元、35
    0 萬元及交付上開30萬元之賄賂，而約其對鄉代會主席之選
    舉，為一定之行使，而係申○○曾在投票前，先後向其借款
    35萬元及160 萬元，惟在投票前一天，申○○已全數還清給
    伊云云；至於伊於鄉代會主席選舉中落選後，雖有於當日找
    申○○理論，並曾前往申○○祖母蔡勤之靈堂前找申○○，
    然係因申○○害其破產，伊很生氣，才會去找申○○理論，
    並未恐嚇申○○云云。經查：
    (一)貪污犯行部分：
      1.本件辯護人於本院準備程序時指稱告訴人卯○○及證人
        郭魁璋2 人於調查站詢問時所述之詞，均屬「被告以外
        之人於審判外之陳述」，均無證據能力等語，揆諸刑事
        訴訟法第159 條第1 項之規定，尚無不合，雖堪採信，
        並經本院於93年4 月20日準備程序中諭知在卷。惟：
      2.被告於上開時地得知華新行公司承包上開工程後，即利
        用其身為鄉代會副主席之職務上機會，以對卯○○訛稱
        「可將棄土倒在指定之土地上，當地的警察單位及環保
        單位都要聽我的，我會擺平」云云之不實詐術，致告訴
        人卯○○信以為真，因之陷於錯誤，以每立方公尺新台
        幣（下同）1 萬元，總計110 萬元之價格，同意將上開
        工程施作後所生之棄土，棄置在其父周苗栗所承租之上
        開土地上，而先後於88年10月8 日、21日，由卯○○帶
        同郭魁璋前往被告上開住處，各交付50萬元及60萬元予
        被告收受等情，業據告訴人卯○○於本院審理時指稱：
        「（你是如何認識被告？）當時我不認識被告，是郭魁
        璋帶我去見他的。另外是酒家的老闆介紹認識的」、「
        （介紹的目的為何？）工程要倒廢土，請他幫我們找倒
        廢土場所」、「（你們怎麼會找到被告？）是郭魁璋向
        我說被告是林口農會理事長、代表會副主席，跟地方關
        係良好」、「（你們找到被告後如何談廢土的事情？）
        被告說他家有一塊地可以給我們倒廢土，地點在林口山
        內，是他父親的地。計算方式是以立方公尺來計算，金
        額約是110 萬元，本來金額是120 萬元，後來講到110
        萬元，估算倒土量約為1 萬立方公尺」、「（被告有說
        要提供另一塊地給你們放油管？）他說他會順便再介紹
        一個朋友找一塊地放油管，是姓洪的人。放油管的地方
        與放廢土的地方是不同的。放油管的地方是在大馬路旁
        ，是在都市計畫區內。他說他是看他的面子才讓我們免
        費放油管的」、「（110 萬元是否交給被告？）有。分
        兩次，第1 次講好拿訂金50萬元，第2 次差沒幾天，他
        說他要出國，要我趕快把錢拿給他。他出國前，我就拿
        到他家給他。兩次郭魁璋都有跟我一起去」、「（你們
        倒土那塊地你是否知道地主是誰？）事後人家告訴我是
        公所的地。是被告跟我說可以倒那塊地。有人告訴我若
        傾倒在那塊地一定會被抓，後來我們就不敢再去。那塊
        地在山谷裡面」、「（倒土時你是否去過？）沒有。但
        是之前被告有帶我與郭魁璋去看那塊地。是一大片山谷
        ，他說那塊地是他父親的」、「（你有向被告討回110
        萬元？）我沒有辦法向他要回來。因為我認為被告拿去
        就已經拿去了。他自己應該知道這事是違法的，他應該
        把錢還給我，且我是交現金給他，他也沒有開收據給我
        」、「（晚上是否不能施工？）都是晚上施工。因為工
        人都已經來了，且都要發給他們工資，又怕兄弟來找麻
        煩會發生困擾，所以給錢是不要發生困擾，因為我之前
        已經跟他認識且拿給他110 萬元」、「（你為何認為被
        告可以處理問題？）因為被告在當地是有名望的人。對
        於在地的黑白兩道很熟」、「（郭魁璋帶你去找被告是
        何時？）詳細時間忘記了，是在簽約後開工前，....
        」、「（是在你們參加代表會的時候？）在那之前」、
        「（系爭工程，你們在投標時是否提出廢土證明？）依
        當時規定不需要提出棄土證明」、「（你承包土木工程
        多久？）約2 、30年」、「（你是否知道廢土不可以亂
        倒？）依我的經驗，每個時期不同。在當時，只要能夠
        找到地方傾倒，不一定要提出棄土證明。只要不發生糾
        紛即可。通常只要人家同意你倒就可，沒有土尾場的限
        制，因為鄉間有的土地有高低，所以有時填土還能收錢
        ，還可避免淹水」、「（所以被告提供的廢土場你也沒
        有去查有無合法？）我沒有需要去查。因為被告同意讓
        我在那裡倒，我不需要去查，因為被告是地方的有力人
        士，且他說是合法的」、「（為何後來不能傾倒廢土？
        ）因為有人說那裡不能倒，因為負責幫我們載運的卡車
        司機說那地方不能倒」、「（你說你有付110 萬元，分
        兩次支付，是否有證據？）我是給現金，不是給支票，
        當時郭魁璋有陪我去」、「（有無其他證據能證明你有
        給付110 萬元？）公司有記帳。但是今天沒有把帳簿帶
        來，調查局好像是有影印，原本要回去找找看」、「（
        付錢的時間你是否記得？）我忘記了。我知道調查局有
        去我公司，他們有影印。付錢的時候郭魁璋有去。正確
        日期我現在沒有辦法馬上講出來，但是我有去他家兩次
        ，第1 次好像是在晚上5 到7 點左右，第2 次是在上午
        9 點到10點左右，是在他出國之前」、「（錢從何處來
        ？）錢是會計從銀行領出來的。時間若是在傍晚給錢的
        話，應該是在當日下午3 點半之前從銀行領出來的，若
        給的時間是白天，應該是前1 天就領出來，但確切時間
        要問會計。日期應該是在前後幾天」、「（被告向你說
        那塊地可以傾倒廢土，你是否叫被告提出證明文件？）
        沒有。因為被告保證」、「（為何分兩次？）第一次因
        為講好了。第2 次是因為要開工了。跟人家講好了，分
        兩次沒有不對。前後兩次相差時間很短，確切日期我不
        記得」、「（你說時間很短是否指這兩次間隔很短？）
        是的」、「（系爭工程路權是誰要申請的？）是業主中
        油公司」、「（路權很久沒有下來，你是否要負責？）
        我不用負責，是中油要申請的，華新行不用負責」、「
        （是否因為申請路權的事情付錢給被告？）不需要」、
        「（當時那塊地是否可以繼續傾倒廢土？）約定請他幫
        忙時，還沒有到傾倒廢土的時機。.... 」 、「（你是
        否用朱中山名義於90年5 月3 日到調查局做筆錄？）我
        不知道，我忘記了。是調查局來找我的」、「（你放油
        管那塊地，你是否有傾倒砂石？）有，我有在那邊放一
        些砂石，轉運出去」、「（當初說110 萬元時，是否說
        這塊地借你們用來放油管？）110 萬元是要倒廢土用的
        ，但我當時有拜託被告要找一塊地讓我放油管」、「（
        所以你支付的110 萬元是否被告強要的？）不是，是我
        要倒廢土找他幫忙的。是我自己願意的，他並沒有強要
        。只是事後不能倒廢土」、「（從剛剛的你們公司的現
        金簿，你是否看出錢是交給誰？）當時沒有加註是要給
        被告的。但是錢就是要給他」、「（你說調查站所陳述
        的筆錄都是實在，你今天在此所言是否實在？）都實在
        」、「調查局筆錄，所載我與被告認識的時間有誤。在
        開代表會之前，郭魁璋就有帶我去找被告，不是在開代
        表會之後才去」、「（是否有說確定可以倒之後再給50
        萬元？）被告在出國之前有向我說他要出國了，趕快拿
        錢給他。且當時我們也在開工了。他當時有向我保證，
        所以我說是確定這回事」、「（110 萬元兩次分兩次以
        現金支付，你是拿給被告本人？）是的」、「（110 萬
        元是在復工之前就已經付給被告？）是的。開工前兩次
        都給付了」、「（本案過程中除被告外，你是否付任何
        錢給其他代表或相關單位的人？）沒有」等語（見本院
        卷93年8 月10日審判筆錄第42至62頁）綦詳，核與證人
        郭魁璋於本院審理時證稱：「（是如何認識被告？）當
        初我們做工作，經朋友介紹認識的」、「（你找被告做
        什麼？）處理土尾的問題」、「（要找被告如何處理？
        ）要問他哪裡可以倒廢土。他說他那邊可以倒廢土。但
        是後來他那邊是不可以倒廢土的，後來我們就沒有去那
        邊傾倒了」、「（你去找被告時他們是如何說的？）時
        間已久，不太記得詳細過程。本來我們是要去找別人，
        結果介紹來介紹去，就介紹到被告這邊來了」、「（你
        知道被告是林口鄉代會副主席？）後來認識時才知道，
        因為他有拿名片給我」、「（那塊地在哪裡？）在林口
        那裡。正確地點我也說不清楚，因為那裡路繞來繞去的
        ，當時還沒重劃。重劃後我就沒有再去那裡」、「（你
        當初是要去倒土？）是的」、「（錢如何計算？）當初
        是說1 米多少錢」、「（他向你們拿多少錢？）....
        。1 次是拿50萬元、1 次是拿60萬元」、「（錢是否有
        給被告？）有」、「（錢是否你拿去的？）是我與我老
        闆一起拿去的」、「（你老闆是誰？）卯○○」、「（
        你們廢土有倒在那邊？）有去倒幾次，後來因為被環保
        單位查獲，我們差點被抓到」、「（那塊地他們不是說
        讓你們傾倒？）是啊。但是環保單位說要來查。因為是
        不合法，後來我們就不敢去倒，只有倒那幾天」、「（
        錢你們是否向被告討回？）討不回來」、「（本票是否
        簽你的名字？）這是我們要一塊地放油管，被告說要找
        這塊地讓我們放油管」、「（你放油管那塊地與傾倒廢
        土的地是否同一塊？）不同」、「（這塊地是放油管還
        是傾倒廢土？）是放油管的。傾倒廢土的地點是在更山
        區裡面的那塊地」、「（那110 萬元，是有找被告要但
        是沒有要回來？）我沒有去向被告要，是卯○○去向被
        告要，但是沒有要回來。錢是卯○○的」、「（你與被
        告是否直接認識？）是朋友介紹的」、「（你找被告是
        否主動？）是朋友帶我去的。是我們去他家找他的」、
        「（找他要談什麼？）要談土尾的事情」、「（這是什
        麼時候的事？）忘記了。在得標之後。那段工程有些問
        題，路權有問題。得標後停了好幾個月才動工。工期的
        事要問公司才知道，因為工程得標是公司的事，這部分
        不是我負責的。何時復工我也忘記了，我當時有簿子在
        記工期，但是事隔多年不見了」、「（是否一動工時就
        開始傾倒廢土？）是的」、「（傾倒了幾天？）不到10
        天」、「（金額如何計算？）被告說要按米計算，總金
        額110 萬元，分兩次拿」、「（這是哪次去談的？）好
        像第1 次去的時候就算出來了。好像第1 次拿50萬元，
        第2 次拿60萬元」、「（為何分兩次？）這是卯○○與
        被告談的。第1 次與被告談好金額，但是我們不知道何
        時開始動工。.... 」 、「（你何時去簽剛剛提示的切
        結書及本票？）付第2 次款之後吧。不太記得是放油管
        之前還是之後」、「（本票作用為何？）被告怕我們把
        東西放在那裡，期限到未移走，也就是作為保證之用」
        、「（你們有無在期限內搬走？）有延後」、「（延後
        多久？）延後約兩、三個月」、「（本票為何沒有去拿
        回來？）因為每次與被告講話，被告都很兇，我怕他。
        且後來我也忘記了。因此檢察官當庭問我時，我才記得
        。工作一忙我自己也忘記要把本票拿回來這件事」、「
        （你們第一次去找被告時，被告是否向你們說廢土一定
        要傾倒在他那邊，否則施工會不順利？）沒有」、「（
        被告有無要以副主席的身分，不讓你們施工？）沒有」
        、「（拿錢幾次？）就那110 萬元，共去兩次。但談事
        情的時候走了幾趟我不曉得。.... 」 、「（你去的這
        幾次是否自己去？）大部分都是與卯○○一起去。有時
        小問題就我自己一個人去。拿50萬、60萬元時，卯○○
        有與我一起去，當時我只有在旁邊。.... 」 、「（你
        與被告接觸時，他有無利用副主席的身分在壓你們？）
        沒有。純粹都是談棄土的問題」、「（期間，被告有無
        幫過你們其他什麼忙嗎？）沒有」、「（你怎麼知道被
        告告訴你的那塊地環保單位去查？）因為我們去倒土，
        貨車有在附近看到環保單位的車，司機以對講機通知我
        們。我們就趕快趕到現場去，看到環保人員躲在草裡，
        應該準備查我們的司機。實際上沒有被抓到」、「（之
        前是否有去看過倒廢土的土場？）與被告講好之後，被
        告有帶我們及我們司機去看過」、「（沒有傾倒廢土後
        ，廢土棄置何處？）另找合法的廢土場。那地方剛整地
        ，可以倒廢土」、「（你有無把廢土倒在放油管的地方
        ？）那是有堆砂石但是沒有傾倒廢土。那地方是，砂石
        轉運站，砂石有入有出」、「（轉運砂石時間多久？）
        約3 、4 個月」、「（你說廢土的錢是以米計算，1 次
        是50萬元，1 次是60萬元？）是的」、「（米是棄土量
        ？）是的」、「（你說放油管的地方是否免費？）是的
        」、「（所以那110 萬元是否就是付土尾的錢？）是的
        ，但是他必須無條件提供一塊地供我們放油管」、「（
        你們後來是否找到合法的棄土場？）找到一個重劃區，
        缺土的地方」、「（你們為何一開始不去找合法的棄土
        場？）當初我們不認識後來的重劃區的合法棄土場，後
        來才經人介紹」、「（你說認識被告是經過朋友介紹？
        ）是的」、「（當初被告提供土地時，你們有無問他棄
        土場是否合法？）那時我們沒有問他。但他有說那是他
        的土地，可以倒廢土」、「（放油管的地，與被告答應
        棄土的地是不同的兩塊地？110 萬元是按照倒土的倒土
        量計算的，條件是要提供免費放油管的土地？）是的」
        、「（當初找被告談110 萬元這件事，你、卯○○、被
        告在場外，是否還有其他人在場？）我這邊就我與卯○○去。被告太太在場，但是在旁邊，由我們3 人在談」
        、「（前後付兩次款，你與卯○○都有去？）是的。一
        次是付現金，另一次我就不記得了」、「（付第1 次時
        是否尚未動工？）還沒有開工。兩次錢付出去時都還沒
        有開工。因為付第2 次款時，油管還沒有進來」、「（
        被告是否曾經向你們說過，你們付110 萬元，路權部分
        他要幫忙？）沒有提過」、「（你每天都在工地負責，
        中油監工丙○○也每天都在工地那裡？）是的」、「（
        卯○○是否每天去工地？）沒有。有事情才來」、「（
        你們發現被告提供你們的土地不能傾倒廢土時，有無告
        訴被告？）有，我打電話給被告，可是被告出國。後來
        我就向倒廢土的司機，請他去找合法的地方應急。剛開
        始我打電話找不到被告，後來隔幾天，才打電話找到被
        告，如何與被告說我忘記了。後來被告有到現場去向司
        機說沒有問題，但是司機認為沒有問題是他說的，所以
        我們不敢繼續傾倒廢土」、「（你們付110 萬元給被告
        ，除倒土及放油管外，有無其他目的？）沒有」、「（
        這工程拖8 個月，路權沒有核准，拖8 個月這件事與付
        錢有無關係？）這110 萬元與路權有無核准下來不相干
        ，因為路權是中油申請的」、「（你那110 萬元分兩次
        ，你與卯○○拿去，是交給被告本人還是他太太？）是
        交給被告本人」、「（這兩次他太太是否都在場？）他
        們家是開服飾店，兩次他太太都有在家顧店，前後在那
        邊走動」、「（110 萬元是否被告向你們強要的？）是
        按照廢土數量計算的」等語（見本院卷93年8 月10日審
        判筆錄第8 至40頁）相符，且告訴人卯○○身為華新行
        公司之負責人，證人郭魁璋則身為華新行公司上開工程
        之工地主任，其等2 人對上開工程施作過程中有關棄土
        場之詳細經過乙情，自均知悉甚詳，並互核相符，應堪
        採信，且告訴人卯○○先後於88年10月8 日及21日，分
        別自華新行公司之臺灣銀行基隆分行000000000000號帳
        戶中及其個人之中國信託商業銀行基隆分行0000000000
        00號帳戶中各自領款50萬元及60萬元乙情，亦有臺灣銀
        行基隆分行所函覆之歷史明細查詢乙紙及中國信託商業
        銀行基隆分行所函覆之歷史交易查詢報表乙紙可稽，亦
        均核與告訴人卯○○及證人郭魁璋2 人上開所述之情節
        ，均相一致，並有告訴人卯○○所提出分別載有10月7
        日支出「中山路- 林口- 地權」之50萬元及10月21日支
        出「中山路- 林口」之60萬元等語之華新行公司現金簿
        帳冊影本2 紙可憑，而被告於88年10月21日確曾自中正
        機場出境乙節，此亦有被告之入出境紀錄乙份可憑，在
        在顯示均與告訴人卯○○及證人郭魁璋2 人上開供述之
        情節相符，足堪認定。
      3.雖被告辯稱其當時僅係經五股鄉鄉代會主席丑○○之介
        紹，始無償提供乙○○之土地給華新行公司卯○○擺放
        油管使用，並未曾收取任何現金云云，惟被告此部分所
        辯，不僅均係涉及有關華新行公司向被告無償借用上開
        土地擺放油管使用乙情，而與告訴人卯○○於上開時地
        以110 萬元之價格，由被告提供其父周苗栗上開土地供
        丟棄上開工程之棄土乙事無任何直接關連，且被告於上
        開時地若果未曾藉提供其父周苗栗上開土地給華新行公
        司丟棄上開工程之棄土，而向告訴人卯○○收取上開50
        萬元，並以其將於88年10月21日出國為由，再要求告訴
        人卯○○儘快交付剩餘60萬元尾款等情，則告訴人卯○○何來有於88年10月21日，再自其上開中國信託商業銀
        行基隆分行之帳戶中領出在上開現金簿中載明「中山路
        - 林口」用途之現金60萬元之必要，而告訴人卯○○及
        郭魁璋2 人亦焉有知悉被告將於88年10月21日出境之可
        能，是告訴人卯○○先後於上開時地，應有分別交付上
        開50萬元及60萬元予被告本人收受，則告訴人卯○○及
        證人郭魁璋2 人上開供述之詞，均堪採信。
      4.另被告於本院審理時指稱告訴人卯○○未能提出上開現
        金簿帳冊原本，以供查核，而認上開現金簿帳冊影本2
        紙均無證據能力云云，惟上開現金簿帳冊影本2 紙，不
        僅核與告訴人卯○○身及郭魁璋上開供述之情節，均相
        符合，有如上述，且告訴人卯○○身為華新行公司之負
        責人，另郭魁璋亦身為上開工程之現場主任，是其等2
        人上開供述相符之詞，自應具有相當之可信性及真實性
        ，而告訴人卯○○所提出上開現金簿帳冊影本2 紙，係
        影印自上開現金簿原本所得者，且其上所記載上開50萬
        元及60萬元2 筆現金之支出，亦核與上開臺灣銀行之歷
        史明細查詢乙紙及中國信託商業銀行之歷史交易查詢報
        表乙紙之記錄相符，是在被告未能提出任何積極事證，
        用以證明上開現金簿帳冊影本2 紙有遭任何偽造或變造
        之情事下，而僅空言指摘未能提出上開現金簿帳冊原本
        查核，即認上開現金簿帳冊影本2 紙無證據能力云云，
        揆諸上述，自不足採信，則上開現金簿帳冊影本2 紙，
        應具有證據能力，至為灼然。
      5.又被告所提出由郭魁璋於89年4 月7 日所簽立無償借用
        土地供華新行公司擺放油管使用之合約書乙份，並另簽
        發面額200 萬元之本票乙紙供作擔保乙情，雖經證人郭
        魁璋於本院審理時證承確係其本人所簽立之合約書及簽
        發之本票等語屬實，惟證人郭魁璋業於本院審理時證稱
        ：「（你放油管那塊地與傾倒廢土的地是否同一塊？）
        不同」、「（這塊地是放油管還是傾倒廢土？）是放油
        管的。傾倒廢土的地點是在更山區裡面的那塊地」、「
        （你何時去簽剛剛提示的切結書及本票？）付第二次款
        之後吧。不太記得是放油管之前還是之後」、「（本票
        作用為何？）被告怕我們把東西放在那裡，期限到未移
        走，也就是作為保證之用」、「（你們有無在期限內搬
        走？）有延後」、「（延後多久？）延後約兩、三個月
        」、「（本票為何沒有去拿回來？）因為每次與被告講
        話，被告都很兇，我怕他。且後來我也忘記了。因此檢
        察官當庭問我時，我才記得。工作一忙我自己也忘記要
        把本票拿回來這件事」等語明確，並核與告訴人卯○○
        於本院審理時指訴之情節相符，亦如上述，足證告訴人
        卯○○於上開時地同意以上開110 萬元之價格，將上開
        工程之棄土丟棄在被告所訛稱其父周苗栗之上開土地上
        時，被告雖有同時允諾要提供上開台北縣林口鄉○○○
        路與仁愛路口處之空地供華新行公司擺放油管之用乙情
        屬實，惟華新行公司丟棄上開棄土之上開土地與擺放油
        管之土地間，應屬二事，是上開合約書、本票各乙紙及
        證人即被告之妻黃美雲迭次於調查站詢問及偵訊時及證
        人乙○○於本院審理時證述有關華新行公司無償借用上
        開土地供擺放油管使用等情，自均不足為有利被告認定
        之依據，至為顯然。
      6.至於證人即中油北營處工安組組長游守仁、證人即中油
        北營處工安組工程師湯德修、證人即告訴人卯○○之子
        巳○○、證人即台北縣林口鄉鄉長蔡宗一、證人即台北
        縣林口鄉鄉代會鄉民代表子○○、許東山、汪誠一、證
        人即台北縣林口鄉公所建設課課長辰○○、證人即台中
        縣林口鄉公所建設課課員許友治、證人即台北縣林口鄉
        公所清潔隊前隊長許有成、證人即台北縣林口鄉公所清
        潔隊隊員周錫忠、證人即台北縣林口鄉公所秘書辛○○
        及證人即台北縣政府警察局新莊分局林口分駐所警員林
        君毅分別於調查站詢問時、偵查中及本院審理時證述之
        詞，因分別係有關華新行公司上開工程之路權申請過程
        或上開工程先後於89年5 月8 日、7 月19日遭台北縣林
        口鄉公所清潔隊開單告發過程或上開工程於89年5 月19
        日經台北縣林口鄉公所辛○○等人會同華新行公司告訴
        人卯○○等人在現場之進行堪驗過程等之經過，均與被
        告上開貪污犯行間，無任何直接之關連，爰均不引被告
        此部分犯行之證據，而不予一一贅述，附此敘明。
      7.綜上所述，被告於88年10月間，明知其與蔡宗一、蔡文
        正2 人自85年3 月起，在台北縣林口鄉○○段中湖小段
        116 地號等21筆土地上所共同經營非法之棄土場，前於
        85年6 月間，因遭委託蔡宗一進行上開21筆土地之回填
        土方工程之委託人林三聖發覺上開21筆土地上竟遭棄置
        廢棄物後，已於85年6 月間經蔡宗一派人架設圍籬，而
        停止經營上開非法棄土場迄今乙情，業經本院89年度訴
        字第2318號判決及臺灣高等法院90年度上訴字第2928號
        判決均認定明確在案，且被告之父周苗栗於88、89年間
        ，亦未在台北縣林口鄉○○路底附近承租任何國有土地
        乙節，亦有財政部國有財產局台灣北區辦事處93年11月
        18日台財產北管字第0930043172號函乙紙，在卷可稽，
        足認被告於該郭姓人士介紹告訴人卯○○及郭魁璋2 人
        前來欲在台北縣林口鄉境內尋得上開工程開挖後之棄土
        （土尾）場時，應已無任何棄土場可供華新行公司丟棄
        上開工程之棄土，而被告所訛稱其父周苗栗承租，可供
        華新行公司丟棄上開工程棄土之上開土地，係屬國有土
        地，不僅非屬「棄土場」，且被告當時對上開土地，亦
        未享有任何使用之權限乙節，亦據證人郭魁璋於本院審
        理時證述綦詳，有如上述，然被告竟利用其身為林口鄉
        鄉代會副主席之職務上機會，對告訴人卯○○稱「可將
        棄土倒在其土地上，當地的警察單位及環保單位都要聽
        我的，我會擺平」云云，致告訴人卯○○信以為真，因
        之陷於錯誤，同意以每立方公尺1 萬元，總計110 萬元
        之價格，將上開工程之棄土丟棄在被告所訛稱其父周苗
        栗所承租上開土地上，並經告訴人卯○○先後於88年10
        月8 日及21日，分別領出上開50萬元及60萬元，而先後
        於翌日或當日，與郭魁璋一同前往被告上開住處內，親
        手交予被告收受，則被告上開所為，顯係因告訴人卯○○、郭魁璋2 人於上開時地急需尋得棄土（土尾）場使
        用，而利用其身為林口鄉鄉代會副主席之職權，以對告
        訴人卯○○訛稱「可將棄土倒在其土地上，當地的警察
        單位及環保單位都要聽我的，我會擺平」云云之不實詐
        術，致告訴人卯○○信以為真，因之陷於錯誤，而同意
        給付上開計110 萬元之對價予被告收受乙情，應堪認定
        。被告辯稱其僅係單純無償出借乙○○上開土地予告訴
        人卯○○擺放油管使用云云，揆諸上述，顯係其事後卸
        責之詞，不足採信。被告此部分之犯行已臻明確，應予
        依法論科。
    (二)賄選犯行部分：
      1.本件辯護人於本院準備程序時指稱證人申○○、戊○○
        、子○○3 人於調查站詢問時所述之詞，均屬「被告以
        外之人於審判外之陳述」，而無證據能力云云，惟按「
        被告以外之人於審判外之言詞或書面陳述，除法律有規
        定者外，不得作為證據」，刑事訴訟法第159 條第2 項
        固有明文，然「被告以外之人於檢察事務官、司法警察
        官或司法警察調查中所為之陳述，與審判中不符時，其
        先前之陳述具有較可信之特別情況，且為證明犯罪事實
        存否所必要者，得為證據」，刑事訴訟法第159 條之2
        亦有明文，是被害人、證人等在司法警察調查中所為之
        審判外陳述，在具有「較可信之特別情事，且為證明犯
        罪事實所必要」者，亦得例外具有證據能力，此揆諸上
        開法條之規定即明。茲本件證人申○○、戊○○、子○○3 人於本院審理時證述之詞，經核雖與其等3 人於調
        查站詢問時供述之內容不符，惟證人申○○、子○○、
        戊○○3 人先後於92年6 月9 日、10日前往調查站接受
        詢製作筆錄時，不僅業據證人即紀錄、詢問上開筆錄之
        調查站調查員己○○、甲○○、庚○○3 人到院均證稱
        ：「（製作申○○筆錄過程有無全程錄音？）有」、「
        （申○○筆錄是否出於他自由意志的陳述？）是」、「
        （筆錄內容是否都是據其陳述記載？）是」、「（製作
        這兩人筆錄過程中是否全程錄音？）有，都有錄音、錄
        影」、「（當時他們兩人是否出於自由意志陳述？）是
        的」、「（簡述當時他們陳述的意旨？）.... ， 戊○○部分，是另外關於賄選部分，那時申○○提到要他的
        會計戊○○把錢送回給被告，主要就是陳述送還錢的過
        程」、「（筆錄的內容是否都是根據他們兩人的供述記
        載？）是的」、「（當時子○○之供述是否出於自由意
        志？）是的」、「（請簡述當時子○○之供述意旨？）
        他的供述應記載於筆錄上，現在我無法回想，我剛才看
        筆錄，應該與工程案有關係」、「（筆錄內容是否根據
        他的供述記載？）是的」等語（見本院卷94年8 月18日
        審判筆錄第14、15、17、21、22頁）明確，且證人申○○、子○○、戊○○3 人於上開調查站之詢問筆錄中亦
        均其等3 人供稱所述均屬實在，而子○○上開調查站所
        證述之內容，亦核與其於同日後來在偵查中所述之詞相
        符，而申○○、戊○○、子○○3 人上開所述，均距上
        開案發時間較其等3 人後於本院審理時作證之時間，較
        為接近，且證人申○○與被告其人在議會以往共事期間
        ，本屬較為友好乙節，亦據證人申○○到院證述屬實，
        另告訴人申○○對癸○○、汪誠一2 人於91年7 月底某
        日，亦曾一同攜帶銀行牛皮紙袋乙紙前往拜票請託乙事
        ，亦於上開調查站詢問及偵查中訊問時均供述甚詳，足
        見申○○、戊○○、子○○3 人上開調查站詢問時所述
        之詞，應無構陷誣指被告之可能及必要，而具有客觀上
        「較可信之特別情事」，並為本件證明被告上開賄選犯
        行存否所必要之證據之一，是依刑事訴訟法第159 條之
        2 之規定，自應例外具有證據能力，合先敘明。
      2.被告於91年6 月8 日競選台北縣林口鄉鄉代會之第17屆
        鄉民代表當選連任後，為爭取該屆鄉代會之主席乙職（
        按丁○○當時另亦有打算爭取潘同基之支持，且在前屆
        鄉民代表時，丁○○係當選鄉代會之副主席乙職），而
        先後於上開時地對申○○以上開方式行求上開賄賂150
        萬元、250 萬元、350 萬元及交付上開賄賂30萬元，而
        約其投票支持之一定行使等情，業據證人申○○於調查
        站詢問及偵查中訊問時證稱：「後來7 月10日左右某日
        下午，丁○○以電話與我聯絡，問我人在那裡，我告訴
        他我人在服務處，丁○○說要到服務處來找我，不久丁○○自己一人到我服務處來，手上拿了一個微舊的太平
        洋SOGO公司紙袋，裡面裝了錢，丁○○說這是『訂頭（
        訂金）』，其他的部分會再後補，丁○○硬將紙袋交給
        我，並與我聊天幾句後，丁○○就離開了，丁○○離開
        後，我隨即叫了在服務處樓下（即住商不動產公司）上
        班的戊○○上樓來，我將前述紙袋交給戊○○，叫戊○○拿了這些錢去丁○○住處還給丁○○，丁○○當天不
        久後打電話給我，說我為什麼要還他錢，我告訴他這還
        很久的事情，到時候再說」、「7 月底某日下午（7 月
        27 日 或28日），丁○○又到我服務處找我，丁○○向
        我以手勢比「3 、5 」，跟我說以前我們說「2 、5 （
        以手勢比，意即250 萬）」，現在改「3 、5 （以手勢
        比，意即350 萬）」，我說再說，隨後聊上幾句後丁○○就離開了，我在7 月30日出境到香港，7 月31日晚上
        才返回台灣」、「我即在7 月30日下午3 時許出境到香
        港，蔡宗一與駕駛載我到中正機場搭飛機出境，7 月31
        日晚上返國時，蔡宗一與駕駛及我先生一同到機場接我
        ，並由蔡宗一安排我在桃園縣龜山鄉的華夏飯店住宿，
        8 月1 日上午蔡宗一以箱型車來接我到代表會會場參加
        宣誓就職並參與正副主席選舉投票，丁○○臨時與酉○○搭檔參選正副主席，結果以五票對六票落敗」、「因
        為丁○○曾經找我幾次到他住處去談選舉的事情，最早
        跟我說每票給我150 萬元，其他代表100 萬元或150 萬
        元，7 月中旬左右某日，丁○○找我去他家，說要提高
        給我的買票金額到250 萬元，最後7 月底（7 月27日或
        28 日）到 我服務處來又改為350 萬元，丁○○說的『
        那些』就是指這些買票的金額數字，但我最後都沒有拿
        他們倆組人馬的買票錢」、「.... ， 另外丁○○的部
        分，如前述只有在91年6 月間向丁○○調現30萬元軌支
        票，隔天即已歸還，其他並無金錢往來」、「（8 月1
        日選代表主席時你選何人？）癸○○、汪誠一」、「（
        7 月28日主席選舉前，有去與業豐、文立等人聚會？）
        是7 月29日禮拜一，是一個代表過世，所以開治喪委員
        會，在場有東山、文立、我，後來我接到電話就先離去
        」、「他們聚會不是在選主席前，業豐有載你去與他的
        死黨見面？）有」、「在7 月中旬時，有拿一袋東西過
        來，後來我叫小姐拿回去還他」、「（知情袋內是何物
        ？）沒打開看，但應是錢」、「（後來業豐有拿錢或東
        西給你，叫你投他的票？）沒有，但朝永中風時，他用
        比2 與5 ，他稱以前是2 、5 ，現在是改3 、5 這樣，
        後來我去香港」、「（業豐怎麼認為你會投給他？）因
        他來拜票，禮貌上就答應他」、「汪是我父的同學，而
        且在代表會最照顧我我的，而且我有張客票跳了，他也
        沒對我追究」等語（見92年度他字第1558號卷第225 、
        226 、231 至233 頁）明確，核與證人戊○○於調查站
        詢問時證稱：「.... ， 我記得在申○○當選林口鄉鄉
        民代表之後某日，申○○打電話到公司給我，要我去副
        主席丁○○家，向丁○○拿30萬存入帳戶內軌票，我記
        得電話很吵，申○○還告訴我丁○○的地址是在林口鄉
        ○○路，是一家賣洋酒的公司，於是我一人去找丁○○
        ，我告訴丁○○是申○○要我來的，丁○○就拿一個紙
        袋裝30萬元現金給我，我將該筆錢拿去銀行存錢（甲存
        帳戶），隔天申○○就拿30萬元現金，要我拿去還給丁○○，我就將該筆錢拿去交給還給丁○○，丁○○沒說
        什麼就將該30萬元收下」、「前述事情隔一段時間之後
        某日，我看到丁○○曾拿一個紙袋到住商公司的二樓（
        即申○○服務處）找申○○，一會兒丁○○離去，隨後
        申○○就拿丁○○帶來紙袋給我，要我拿去給丁○○，
        當時摸起來感覺是一大包錢，但我不知道多少錢」、「
        我當日即將該包錢拿到丁○○家交給丁○○的妻子，申
        ○○有特別交代我東西交還給丁○○就可以，不用多說
        什麼，故我將紙袋交給丁○○的妻子後，只說交給副主
        席後我即離去」、「因為錢是用紙袋包著，我沒去算多
        少錢，只知道是一大包的錢，後來丁○○有一陣子常到
        公司鬧，當時申○○和我們聊天時，申○○才說那包錢
        是丁○○競鄉代會主席，打算向申○○買票的錢」等語
        （見92年度他字第1558號卷第244 、245 頁）中就申○○向被告借用、清償上開30萬元借款及申○○另行退還
        上開30萬元予被告之經過全部細節，甚至互核完全一致
        ，並核與證人蔡宗一於調查站詢問時證稱；「不料在７
        月底時，陳朝永代表突然腦血管阻塞，最後去世，由於
        當時代表尚未宣誓就職，所以依法由同一選區最高票落
        選的酉○○代表遞補，由於酉○○屬於丁○○那一邊，
        導致雙方陣營票數變成6 比4 （按應係「5 」之誤載）
        ，此時丁○○認為有機會一搏，有益競選主席的態勢轉
        為積極」、「在正、副主席競選那一段期間，申○○常
        跟我說因為選舉的事很煩，我當時就建議他出去走走，
        不過他一直沒有出去，直到7 月30日當天，申○○臨時
        打電話跟我說信七要和同住同一棟樓的一位小姐去香港
        ，請我派司機去接他，我剛好也有空，所以就跟司機一
        同載他去中正機場，到8 月1 日申○○回國時，他事先
        打電話請我派車去接他，我便在8 月1 日凌晨隨同司機
        及她先生一同去接他及與他同行的那位小姐」、「我們
        接到申○○後，信七跟我說他想住飯店，我遂送她及她
        先生到華夏飯店的樓下，隨即和司機及他同行小姐回家
        ，當天早上我並有派車接申○○到代表會去投票」等語
        ，亦相符合，應堪採信。
      3.又證人即與被告屬同一陣營之許東山於調查站詢問時證
        稱：「當時子○○是有詢問過我是否有意願競選副主席
        ，我馬上即加以回絕，因為當時我見我們這一邊（丁○○、子○○、壬○○、酉○○）人數較少，沒有勝算，
        加上我個人也沒有意願，所以也就回絕了」、「丁○○
        當天（91年6 月20日之聚會）並未明確表示他與申○○
        已談妥條件，但我們認為申○○原是對方派系的人馬，
        應該不會參加我們的聚會，但是丁○○當天既然能夠找
        到申○○參加我們的聚會，不知是否已經用行動來表示
        他與申○○達成某種的協議，不然，對方派系的人馬怎
        麼會來」等語（見92年度他字第1558號卷第284 頁、92
        年度偵字第12374 號卷第13頁）、證人亦與被告屬同一
        陣營之壬○○於調查站詢問時證稱：「在投票前丁○○
        有一次叫我、子○○、許東山等人到他家討論，丁○○
        表示要把申○○這一票拉過來，但還差一票」、「第二
        次丁○○叫我、子○○、許東山等人到許東山家中討論
        ，表示已經和申○○說好」、「第三次丁○○叫我、子
        ○○、許東山及申○○等人到桃園龜山丁○○朋友家討
        論選情，丁○○說陳朝永病故，由酉○○遞補，為掌握
        酉○○這一票，改由酉○○參選副主席」、「7 月31日
        晚上丁○○叫我、子○○、許東山、酉○○等人緊急到
        許東山家，丁○○表示突然找不到申○○，可能沒希望
        ，要求我們等人不可以跑票」等語（見92年度偵字第12
        374 號卷第19頁）及證人亦與被告屬同一陣營之子○○
        迭次於調查站、偵查中及本院審理時證稱：「丁○○有
        告訴我，因為91年的代表會主席我退出不參選後，丁○○有意參選主席位置，而我們評估後有11席代表中5 票
        ，而一方癸○○有5 票，而申○○未表態支持哪邊，所
        以是關鍵的一票，所以丁○○在我們4 位都不知情的狀
        況下，與申○○達成某種協定（詳情要問丁○○才知道
        ），所以丁○○認為可篤定當選主席」、「但是91年8
        月1 日主席選舉時，申○○投票給癸○○那邊，導致原
        本篤定當選的丁○○落選，所以丁○○對申○○違反當
        時彼此的協定相當氣憤，.... 」 、「我記得在主席選
        舉那天，投票結束後，丁○○知道申○○票給對方後，
        .... ， 我記得丁○○有向申○○說6 月20日的約定需
        還3 倍，至於是什麼東西要還3 倍，我們也不方便過問
        」、「我只知道約在91年6 月20日前後的這次，我知道
        這次是丁○○去找申○○談的，至於其他有無協商我不
        清楚」、「（不是與業豐搭檔？）是，我們是同掛的，
        我與東山、壬○○、業豐、酉○○」、「（選代表會主
        席時，是業豐出來選？）是，6 月20日當天業豐親口告
        知我們四人，他已與淑君講好了，所以錢也準備好了，
        且稱淑君會支持他，叫我們也要支持他」、「我們四人
        均知情，是對著我們四人講的」、「林口派系是二派，
        各方均有五票，所以淑君的票是關鍵，.... ， 我就向
        同派系的人稱我不再選主席了，如你們要活動要儘快」
        、「（後來業豐稱淑君已搞定是啥意思？）他的意思是
        他已講好，價位也講好，但內容如何，我們不會去問的
        ，而且我們是同掛的，都會支持他」、「（在選主席之
        前，業豐有無運作？）有」、「基本上他有本事把淑君
        拉過來，而且7 月28日我們總會合，有6 個代表在場，
        其中包括淑君，業豐心想他是穩當選的」、「（業豐有
        稱淑君如拿一元，如不投給他要還他三元？）是，但需
        加本金一元，但額度多少，我們是兄弟，根本不管」、
        「（尚有何補充？）投票當天，業豐沒選上，當場就七
        幹五罵的稱『你賠我三倍』，.... 」 、「（你剛剛說
        5 比5 ，是否在陳朝永過世之後的事情？）是的，當時
        我並沒有參加正副主席的選舉，因為當時親民黨是中立
        票，所以這5 比5 ，是不包括申○○」、「之前是6 比
        5 ，我們穩輸的，就算申○○支持我們我們也是只有5
        票，也沒有過半數」、「（6 月20日申○○就算靠你這
        邊，你們也是輸，這樣丁○○有無可能花錢？）被告說
        有辦法爭取到申○○與潘同基」等語（見92年度他字第
        1558號卷第213 、229 、230 頁、本院卷93年8 月11日
        審判筆錄第47、48、49頁）明確，並互核相符，且被告
        於91年8 月1 日台北縣林口鄉鄉代會主席、副主席之選
        舉開票後，因申○○投票予對方陣營之癸○○、汪誠一
        ，而終以一票之差落選後，被告當時之心情即顯出十分
        氣憤，要找告訴人申○○「理論」，並認告訴人申○○
        害其「破產」等情，亦據被告迭次於調查站詢問時供稱
        ：「（91年8 月1 日林口鄉代會主席選舉投開票當日，
        你是否在投開票會場當場大聲辱罵申○○？詳情為何？
        ）現場我沒有罵她，當天我到申○○公司找他理論，當
        時刑事組長、派出所主管藍文仲、蔡宗一等多人都在場
        ，.... ， 但後來他卻跑給我追，把票投給別人，我當
        然要找他理論」、「申○○害我破產，我當然會生氣」
        等語（見92年度他字第1558號卷第446 頁）屬實，是被
        告於上開時地應確曾對申○○先後以上開方式行求上開
        賄賂150 萬元、250 萬元、350 萬元及交付上開賄賂30
        萬元，而約其投票支持之一定行使，並因申○○始終未
        曾予以具體、明確之承諾，致被告本人誤以申○○其人
        必定會投票給他，而自認對上開選舉之結果「大有可為
        」，否則當被告發現其因申○○乙票跑票而落選，被告
        焉有對申○○「十分氣憤」，並要找其「理論」之可能
        （按被告甚至因此犯有多次恐嚇申○○之犯行，詳理由
        (三)所述），更遑論申○○因之「害其破產」，足證被告
        先後於上開時地應確有對申○○以上開方式行求上開賄
        賂150 萬元、250 萬元、350 萬元及交付上開賄賂30萬
        元，並約其投票支持之一定行使，至為顯然。
      4.至於證人申○○、戊○○2 人於本院審理時均改稱不知
        道被告以紙袋包裝內之東西是否確為現金云云，證人申
        ○○於本院審理時亦改稱不知道被告對其以手指比出「
        2 、5 」、「3 、5 」之意思為何云云；另證人子○○
        於本院審理時均改稱其在調查站所述均是當時地方上之
        外頭傳述云云，惟證人申○○、戊○○、子○○3 人於
        本院審理時改稱之詞，不僅核與其等3 人分別原於調查
        站詢問及偵查中訊問時供述之內容，均相矛盾，亦核與
        證人許東山、壬○○2 人於調查站詢問時供述之情節，
        均不相符，有如上述，且且證人申○○當時身為林口鄉
        鄉代會之鄉民代表，本身之智識程度及社會經驗，應均
        有相當之水準，焉有不知被告在已先後多次向其行求以
        150 萬元，約其為投票支持主席選舉，甚至交付上開30
        萬元現金，而約其為投票支持主席選舉後，再對其以手
        指比出「2 、5 」、「3 、5 」之真意為何之可能，而
        證人申○○於本院審理時另證稱被告為恐嚇乙事（詳理
        由一、(三)所述）事後已親至靈堂前致歉等語，另證人子
        ○○與被告在上開林口鄉代表會之主席選舉，屬同一陣
        營之利害關係，是其等3 人於本院審理時所述之詞，顯
        均係事後迴護被告之詞，自均不足為有利被告認定之依
        據，附此敘明。
      5.另被告於91年8 月1 日台北縣林口鄉鄉代會主席、副主
        席之選舉開票後，被告因申○○投票予對方陣營之癸○○、汪誠一，而終以一票之差落選後，被告當時之心情
        十分氣憤，要找告訴人申○○理論，並認告訴人申○○
        害其「破產」等情，不僅業據被告迭次於調查站詢問時
        供稱：「（91年8 月1 日林口鄉代會主席選舉投開票當
        日，你是否在投開票會場當場大聲辱罵申○○？詳情為
        何？）現場我沒有罵她，當天我到申○○公司找他理論
        ，當時刑事組長、派出所主管藍文仲、蔡宗一等多人都
        在場，.... ， 但後來他卻跑給我追，把票投給別人，
        我當然要找他理論」、「當天我有喝酒經過那邊，我並
        有進去靈堂內，我距靈堂外30公尺的地方找他出來，但
        申○○沒有出來」、「申○○害我破產，我當然會生氣
        」等語（見92年度他字第1558號卷第446 頁）綦詳，而
        核證人申○○迭次於分駐所、調查站詢問、偵查中及本
        院審理時均指稱：「我因91年8 月1 日選舉林口鄉民代
        表會主席、副主席，鄉代表丁○○選代表主席失利，怪
        罪於我沒有投票給丁○○，並以行動電話0000000000打
        電話給我罵我三字經，狗養的孩子等語，並叫我要小心
        一點，共打數十通電話」、「丁○○於91年8 月1 日代
        表主席、副主席選舉後，就打電話給我罵我三字經，內
        容說我沒投票給他，使他賣房子、賣車子、借高利貸等
        ，叫我當面跟他處理，並說要送我一副棺材等語」、「
        丁○○又於91年8 月1 日14時30分許帶著他的妻子，到
        我開設住商不動產店內，叫我小心一點，最好不要出去
        ，不然會死的很難看，.... ， 丁○○如此行為致我心
        生畏懼，害怕有對我不利行為」、「我記得當天（91年
        8 月1 日）是林口鄉民代表的就職日，當時任林口鄉民
        代表會副主席的丁○○因參選主席落選，因我沒有投票
        支持他，所以丁○○對我不滿，因此人言語辱罵及恐嚇
        我，所以我接受新莊分局林口分駐所員警製作筆錄」、
        「（你對丁○○在一天之內，數度出言辱罵、恐嚇你，
        你內心感受如何？）當然會害怕」、「稱會讓我死的很
        難看，是在開票當天8 月1 日那天」、「去過我阿嬤的
        靈堂鬧，後來我父打電話告知我，我就打電話通知警察
        ，.... ， 發生二次事件，我均不在場」、「（你內心
        有恐懼？）當時有」「（當天被告因為參選主席落選有
        無對你作甚麼事？）講話比較大聲，罵些髒話。當時他
        有喝酒」、「（罵什麼髒話？）太久了記不得，就是三
        字經之類的」、「（91年10月初，你祖母出殯時，被告
        是否有去找你？）對，我不在我去上課，我弟弟及我父
        親在」、「（被告有沒有向你說要讓你說要讓你死得很
        難看？）有啊，是在選舉後，吃飯他喝完很多酒後在我
        服務處說的。.... 」 、「（宣布誰當選的當場被告是
        否對你開罵？）沒有。他是下午才罵我的。是雙方各自
        吃完飯後，被告到我服務處找我，並罵我。他太太把他
        拉走，叫他不要罵人」、「（除了八月一日下午在你服
        務處罵你外，有無在其他場合當面罵你？）被告有到我
        服務處兩次，包括投玩票那次，他在我樓下罵，我有聽
        到他罵人的聲音，因為他太太在樓下說不要喝完酒就發
        酒瘋」、「（被告在九十一年十月十五日先後兩次去你
        祖母靈堂，你不在場？）是的，我在醒吾上課。當時家
        人有打電話給我。.... 」 等語（見92年度他字第1558
        號卷第70頁、221 、233 頁、本院卷93年8 月11日審判
        筆錄第24、37、42、43頁）、證人未○○迭次於分駐所
        及調查站詢問時證稱：「丁○○離去後，約22時10分許
        ，帶者其妻兒一起前往我母親靈堂前，繼續辱罵死者及
        我家人」、「丁○○.... ， 並說三個月內要我女兒林
        口鄉民代表申○○好看，.... 」 、「周代表因林口鄉
        代會主席之選舉失利，怪罪我女兒在選舉時未支持他選
        鄉代會主席，今日是要到我母親靈堂要找我女兒，而我
        女兒不在，.... 」 、「.... ， 惟在丁○○離去後不
        久，周某於10時許又再回到我母親靈堂外辱罵我及我家
        人，.... 」 、「丁○○這種舉動對我及我家人都造成
        恐懼，這是因為丁○○具黑道色彩，他到我母親靈堂前
        辱罵我及我家人時，同時表示要給.... 我 亦擔任林口
        鄉民代表的女兒申○○好看，這些都造成我及家人對其
        之恐懼」等語（見92年度他字第1558號卷第66、67、30
        6 、307 頁）、證人午○○於調查站詢問時證稱：「丁○○在91年10月15日晚間9 時30分左右，與丁○○妻兒
        及另二友人（我均不認識）帶著酒意至我祖母蔡勤靈堂
        門外謾罵，主要是針對我姊姊申○○，因申○○與丁○○同為本屆林口鄉民代表會代表，怪罪我姊姊申○○在
        本屆林口鄉代表會改選主席時，未能支持丁○○競選鄉
        代表會主席乙職，因而懷恨在心，故丁○○乘機故意前
        來叫囂，而丁○○在我祖母靈堂門外謾罵，因我姊姊申
        ○○剛好不在，.... 」 等語（見92年度他字第1558號
        卷第309 、310 頁）及證人寅○○迭次於分駐所及調查
        站詢問時證稱：「我於91年10月15日21時30分左右，丁○○與其妻及三名不詳男子，至靈堂前要找申○○，申
        ○○不在現場，丁○○即在場大罵三字經十幾分鐘後離
        去，.... 」 、「第一次是同日晚上9 時左右，丁○○
        與其妻子及三、四位道上兄弟模樣的人前來靈堂，丁○○一開始即說要找申○○，當時申○○不在靈堂現場，
        丁○○表示不相信，並作勢要衝到靈堂裡面找人，未○○的妻子陳秀釵即出面告訴丁○○要找申○○去代表會
        就好了，丁○○聽後即在當場以台語大罵「幹你娘」等
        三字經，並表示申○○不出來的話，會死的很難看等語
        ，.... 」 等語（見92年度他字第1558號卷第267 頁）
        ，均相符合，應堪採信，則被告於上開時地當選連任鄉
        代會第17屆之鄉民代後，為爭取該屆鄉代會之主席乙職
        （按丁○○當時另亦有打算爭取潘同基之支持，且在前
        屆鄉民代表時，丁○○係當選鄉代會之副主席乙職），
        應確有先後於上開時地對申○○以上開方式行求上開賄
        賂150 萬元、250 萬元、350 萬元及交付上開賄賂30萬
        元，而約其投票支持之一定行使等情，否則被告焉有鄉
        代會主席選舉中落選後，當場心情十分氣憤，要找申○○理論之必要，更遑論事後多次為此一問題，前往恐嚇
        （詳理由一、(三)所述）申○○之可能，至為灼然。至於
        被告辯稱其並未對申○○行求及交付上開賄賂，係申○○向其借款200 萬元，若能借他，鄉代會主席選舉就會
        支持他，才先後借他35萬及160 萬元云云，不僅核與證
        人申○○、戊○○2 人於調查站詢問時供述之情節不符
        ，有如上述，而被告亦未能提出任何積極事證為憑，自
        不足為有利被告認定之依據，至為顯然。
      6.綜上所述，被告於91年6 月8 日競選台北縣林口鄉鄉代
        會之第17屆鄉民代表當選連任後，為爭取該屆鄉代會之
        主席乙職（按丁○○當時另亦有打算爭取潘同基之支持
        ，且在前屆鄉民代表時，丁○○係當選鄉代會之副主席
        乙職），而先後於上開時地對申○○以上開方式行求上
        開賄賂150 萬元、250 萬元、350 萬元及交付上開賄賂
        30萬元，而約其投票支持之一定行使等情，應堪認定。
        被告辯稱並未對申○○行求及交付上開賄賂，係申○○
        向其借款200 萬元，若能借他，鄉代會主席選舉就會支
        持他，才先後借他35萬及160 萬元云云，顯係事後卸責
        之詞，不足採信。被告此部分犯行已臻明確，應予依法
        論科。
    (三)恐嚇犯行部分：
      1.本件辯護人於本院準備程序時指稱告訴人申○○於分駐
        所及調查站詢問時所述之詞，屬「被告以外之人於審判
        外之陳述」，而無證據能力云云，惟按「被告以外之人
        於審判外之言詞或書面陳述，除法律有規定者外，不得
        作為證據」，刑事訴訟法第159 條第2 項固有明文，然
        「被告以外之人於檢察事務官、司法警察官或司法警察
        調查中所為之陳述，與審判中不符時，其先前之陳述具
        有較可信之特別情況，且為證明犯罪事實存否所必要者
        ，得為證據」，刑事訴訟法第159 條之2 亦有明文，是
        被害人、證人等在司法警察調查中所為之審判外陳述，
        在具有「較可信之特別情事，且為證明犯罪事實所必要
        」者，亦得例外具有證據能力，此揆諸上開法條之規定
        即明。茲本件告訴人申○○於本院審理時證述之詞，經
        核雖與其於分駐所及調查站詢問時供述之內容不符，惟
        本件被告所涉上開恐嚇犯行，係經告訴人申○○主動於
        案發當日即91年8 月1 日親往林口分駐所報案製作筆錄
        ，再於92年6 月9 日前往調查站接受詢製作筆錄，而告
        訴人申○○上開先後詢問之供述內容，不僅前後一致，
        且互核相符，並距上開案發時間較其後於本院審理時作
        證之時間，較為接近，且告訴人申○○與被告其人在議
        會以往共事期間，本屬較為友好乙節，亦據告訴人申○○到院證述屬實，另告訴人申○○對癸○○、汪誠一2
        人於91年7 月底某日，亦曾一同攜帶銀行牛皮紙袋乙紙
        前往拜票請託乙事，亦於上開調查站詢問及偵查中訊問
        時均供述甚詳，足見告訴人申○○上開分駐所及調查站
        詢問時所述之詞，應無構陷誣指被告之可能及必要，而
        具有客觀上「較可信之特別情事」，並為本件證明被告
        上開恐嚇犯行存否所必要之證據之一，是依刑事訴訟法
        第159 條之2 之規定，自應例外具有證據能力，合先敘
        明。
      2.被告於上開時地競選台北縣林口鄉鄉代會第17屆鄉民代
        表當選連任後，為爭取該屆鄉代會之主席乙職，竟先後
        以上開方式，先後於上開時地對有投票權之人即告訴人
        申○○以上開方式行求上開賄賂150 萬元、250 萬元、
        350 萬元及交付上開賄賂30萬元，而約其投票支持之一
        定行使等情，業據本院認定屬實，有如上述，合先敘明
        。
      3.91年8 月1 日台北縣林口鄉鄉代會主席、副主席之選舉
        開票後，被告因告訴人申○○投票予對方陣營之癸○○
        、汪誠一，而終以一票之差落選，被告當日事後即打電
        話找告訴人申○○「理論」，並認告訴人申○○害其「
        破產」，在很生氣之情形下，再於91年10月15日晚上前
        往申○○祖母蔡勤之靈堂前，欲找告訴人申○○出來，
        但告訴人申○○沒有出來等情，業據被告於調查站詢問
        時供承屬實（見92年度他字第1558號卷第446 頁反面、
        46 9頁），且證人申○○迭次於分駐所、調查站詢問、
        偵查中及本院審理時均指稱：「我因91年8 月1 日選舉
        林口鄉民代表會主席、副主席，鄉代表丁○○選代表主
        席失利，怪罪於我沒有投票給丁○○，並以行動電話00
        00000000打電話給我罵我三字經，狗養的孩子等語，並
        叫我要小心一點，共打數十通電話」、「丁○○於91年
        8 月1 日代表主席、副主席選舉後，就打電話給我罵我
        三字經，內容說我沒投票給他，使他賣房子、賣車子、
        借高利貸等，叫我當面跟他處理，並說要送我一副棺材
        等語」、「丁○○又於91年8 月1 日14時30分許帶著他
        的妻子，到我開設住商不動產店內，叫我小心一點，最
        好不要出去，不然會死的很難看，.... ， 丁○○如此
        行為致我心生畏懼，害怕有對我不利行為」、「我記得
        當天（91年8 月1 日）是林口鄉民代表的就職日，當時
        任林口鄉民代表會副主席的丁○○因參選主席落選，因
        我沒有投票支持他，所以丁○○對我不滿，因此人言語
        辱罵及恐嚇我，所以我接受新莊分局林口分駐所員警製
        作筆錄」、「（你對丁○○在一天之內，數度出言辱罵
        、恐嚇你，你內心感受如何？）當然會害怕」、「稱會
        讓我死的很難看，是在開票當天8 月1 日那天」、「去
        過我阿嬤的靈堂鬧，後來我父打電話告知我，我就打電
        話通知警察，.... ， 發生二次事件，我均不在場」、
        「（你內心有恐懼？）當時有」「（當天被告因為參選
        主席落選有無對你作甚麼事？）講話比較大聲，罵些髒
        話。當時他有喝酒」、「（罵什麼髒話？）太久了記不
        得，就是三字經之類的」、「（91年10月初，你祖母出
        殯時，被告是否有去找你？）對，我不在我去上課，我
        弟弟及我父親在」、「（被告有沒有向你說要讓你說要
        讓你死得很難看？）有啊，是在選舉後，吃飯他喝完很
        多酒後在我服務處說的。.... 」 、「（宣布誰當選的
        當場被告是否對你開罵？）沒有。他是下午才罵我的。
        是雙方各自吃完飯後，被告到我服務處找我，並罵我。
        他太太把他拉走，叫他不要罵人」、「（除了八月一日
        下午在你服務處罵你外，有無在其他場合當面罵你？）
        被告有到我服務處兩次，包括投玩票那次，他在我樓下
        罵，我有聽到他罵人的聲音，因為他太太在樓下說不要
        喝完酒就發酒瘋」、「（被告在九十一年十月十五日先
        後兩次去你祖母靈堂，你不在場？）是的，我在醒吾上
        課。當時家人有打電話給我。.... 」 等語（見92年度
        他字第1558號卷第70頁、221 、233 頁、本院卷93年8
        月11日審判筆錄第24、37、42、43頁）綦詳，亦核與證
        人未○○迭次於分駐所及調查站詢問時證稱：「丁○○
        離去後，約22時10分許，帶者其妻兒一起前往我母親靈
        堂前，繼續辱罵死者及我家人」、「丁○○.... ，並
        說三個月內要我女兒林口鄉民代表申○○好看，....
        」、「周代表因林口鄉代會主席之選舉失利，怪罪我女
        兒在選舉時未支持他選鄉代會主席，今日是要到我母親
        靈堂要找我女兒，而我女兒不在，.... 」 、「....
        ，惟在丁○○離去後不久，周某於10時許又再回到我母
        親靈堂外辱罵我及我家人，.... 」 、「丁○○這種舉
        動對我及我家人都造成恐懼，這是因為丁○○具黑道色
        彩，他到我母親靈堂前辱罵我及我家人時，同時表示要
        給.... 我 亦擔任林口鄉民代表的女兒申○○好看，這
        些都造成我及家人對其之恐懼」等語（見92年度他字第
        15 58 號卷第66、67、306 、307 頁）、證人午○○於
        調查站詢問時證稱：「丁○○在91年10月15日晚間9 時
        30分左右，與丁○○妻兒及另二友人（我均不認識）帶
        著酒意至我祖母蔡勤靈堂門外謾罵，主要是針對我姊姊
        申○○，因申○○與丁○○同為本屆林口鄉民代表會代
        表，怪罪我姊姊申○○在本屆林口鄉代表會改選主席時
        ，未能支持丁○○競選鄉代表會主席乙職，因而懷恨在
        心，故丁○○乘機故意前來叫囂，而丁○○在我祖母靈
        堂門外謾罵，因我姊姊申○○剛好不在，.... 」 等語
        （見92年度他字第1558號卷第309 、310 頁）及證人寅
        ○○迭次於分駐所及調查站詢問時證稱：「我於91年10
        月15日21時30分左右，丁○○與其妻及三名不詳男子，
        至靈堂前要找申○○，申○○不在現場，丁○○即在場
        大罵三字經十幾分鐘後離去，.... 」 、「第一次是同
        日晚上9 時左右，丁○○與其妻子及三、四位道上兄弟
        模樣的人前來靈堂，丁○○一開始即說要找申○○，當
        時申○○不在靈堂現場，丁○○表示不相信，並作勢要
        衝到靈堂裡面找人，未○○的妻子陳秀釵即出面告訴丁○○要找申○○去代表會就好了，丁○○聽後即在當場
        以台語大罵「幹你娘」等三字經，並表示申○○不出來
        的話，會死的很難看等語，.... 」 等語（見92年度他
        字第1558號卷第267 頁），均相符合，且互核一致，應
        堪採信。
      4.91年8 月1 日台北縣林口鄉鄉代會主席、副主席之選舉
        開票後，被告因告訴人申○○投票予對方陣營之癸○○
        、汪誠一，而終以一票之差落選後，被告當時之心情十
        分氣憤，要找告訴人申○○理論，並認告訴人申○○害
        其「破產」等情，不僅業據被告迭次於調查站詢問時供
        稱：「（91年8 月1 日林口鄉代會主席選舉投開票當日
        ，你是否在投開票會場當場大聲辱罵申○○？詳情為何
        ？）現場我沒有罵她，當天我到申○○公司找他理論，
        當時刑事組長、派出所主管藍文仲、蔡宗一等多人都在
        場，.... ， 但後來他卻跑給我追，把票投給別人，我
        當然要找他理論」、「當天我有喝酒經過那邊，我並有
        進去靈堂內，我距靈堂外30公尺的地方找他出來，但申
        ○○沒有出來」、「申○○害我破產，我當然會生氣」
        等語（見92年度他字第1558號卷第446 頁）綦詳，而核
        與告訴人申○○上開指訴之情節相符，有如上述，且證
        人子○○迭次於偵查中及本院審理時證稱；「（投票後
        業豐很生氣，有無去找淑君理論？）有，但淑君均躲著
        他」、「（業豐找淑君理論時，有恐嚇淑君？）他平日
        的脾氣就是七幹五罵的，我最近有遇到他，他稱他會被
        人害死」、「（業豐去找淑君你有前去？）沒有，他有
        個壞習慣就是喜歡喝酒後找人理論，.... 」 、「（當
        天被告落選時，有無與申○○講什麼？）我不知道，我
        只看到他們在理論」等語（見92年度他字第1558號卷第
        229 、231 頁、本院卷93年8 月11日審判筆錄第45頁）
        、證人蔡宗一於調查站詢問時證稱：「當天選舉完後，
        公所請到場參加代表就職典禮的地方仕紳到福利川菜餐
        廳用餐，當時我、申○○、新當選主席癸○○、汪誠一
        等代表在場，宴後我突然接到申○○電話，說丁○○來
        恐嚇他，我便趕到申○○服務處要協助處理」、「第一
        次我在申○○住家樓上曾聽到丁○○在樓下叫罵，同一
        天過一會兒，我又見到丁○○自己騎機車回來沿申○○
        居住的那一棟大樓街道上辱罵申○○，說一些不堪入耳
        的話」等語（見92年度他字第1558號卷第425 頁）及證
        人許東山於調查站詢問時證稱：「我記得當天選舉結果
        揭曉後，癸○○那一派的人就去聚餐，而我看到丁○○
        在主席辦公室中情緒相當激動」等語（見92年度偵字第
        12374號卷第14頁）明確，亦堪採信。
      5.至於告訴人申○○、證人未○○2 人於本院審理時均改
        稱被告於上開時地並未出言恐嚇，且被告事後已親至靈
        堂前致歉云云，另證人子○○、酉○○於本院審理時亦
        均證稱被告不肯能恐嚇申○○云云，惟告訴人申○○、
        未○○2 人於本院審理時改稱之詞，不僅核與其等2 人
        原於分駐所及調查站詢問時供述之內容，均相矛盾，亦
        核與證人午○○、寅○○2 人於分駐所及調查站詢問時
        供述之情節，均不相符，有如上述，且告訴人申○○、
        未○○於本院審理時另均證稱被告事後已親至靈堂前致
        歉等語，是其等2 人於本院審理時所述之詞，顯係事後
        迴護被告之詞，自不足為有利被告認定之依據，附此敘
        明。
      6.綜上所述，被告在台北縣林口鄉鄉代會第17屆之主席選
        舉中失利後，其不僅心情十分氣憤，並認係告訴人申○○害其「破產」，既經被告自承在卷，且被告先後多次
        於上開時間，以打電話或前往告訴人申○○上開服務處
        或其祖母蔡勤上開靈堂前，找告訴人申○○出來「理論
        」時，先後以「你給我小心點」、「要送我一副棺材」
        、「小心一點，最好不要出去，不然會死的很難看」、
        「申○○不出來的話，會死的很難看」等語，恐嚇告訴
        人申○○之結果，亦衡與被告當時上開主觀認知之情節
        相符，並據本院認定屬實，有如上述，應堪認定。被告
        辯稱其當時並未出言恐嚇告訴人申○○云云，顯係事後
        卸責之詞，不足採信。被告此部分犯行已臻明確，應予
        依法論科。
二、查被告自87年8 月起就任台北縣林口鄉鄉代會第16屆之鄉民
    代表，同時擔任鄉代會副主席乙職，鄉代會為地方自治組織
    之立法機關，依法有議決林口鄉規約、預算、臨時稅課、財
    產處分、公所組織自治條例、所屬事業機構組織自治條例、
    公所提案事項、決算報告、代表提案事項、接受人民請願及
    其他依法律或上級法規、規章賦予之職權（即地方制度法第
    37條之規定）等，為依據法令從事於公務之人員，核被告上
    開事實一、(一)所為，係犯貪污治罪條例第5 條第1項 第2 款
    之利用職務上之機會，詐取財物罪；上開事實一、(二)所為，
    係犯刑法第144 條第1 項之對於有投票權之人，交付賄賂罪
    ；上開事實一、(三)所為，則係犯刑法第305 條之以加害生命
    、身體之事恐嚇他人，致生危害於安全罪。公訴人以被告上
    開事實一、(一)所為，係犯貪污治罪條例第4 條第1 項第2 款
    之藉勢勒索罪嫌云云，惟被告於上開時地係利用其身為林口
    鄉鄉代會副主席之職務上機會，以對告訴人卯○○訛稱「可
    將棄土倒在其土地上，當地的警察單位及環保單位都要聽我
    的，我會擺平」云云之不實詐術，致告訴人卯○○信以為真
    ，因之陷於錯誤，而同意以每立方公尺1 萬元，總計110 萬
    元之價格，將華新行公司上開工程之棄土丟棄在其所訛稱其
    父承租之上開土地上，並先後由告訴人卯○○於上開時地，
    與郭魁璋一同交付上開50萬元及60萬元予被告收受等情，已
    經本院認定明確，有如上述，且起訴書所載被告「.... ，
    否則渠將以林口鄉代表會副主席之職權，要求公所拒絕核發
    路權，或指示公所清潔隊及當地派出所開單告發該工程所開
    違反棄土等情，甚且以發動當地民眾及黑道力量阻撓施工為
    要脅，.... 」 云云，不僅核與告訴人卯○○及證人郭魁璋
    2 人於本院審理時供述之情節不符，甚至告訴人卯○○亦到
    院證稱被告並未以路權為要脅索取財物，且上開110 萬元係
    其自願給的，並沒有強要的等語明確，均如上述，是公訴人
    所認被告收取上開110 萬元之上開情節，揆諸上述，容有違
    誤，應依刑事訴訟法第300 條之規定，變更公訴人此部分原
    起訴所引應適用之法條；被告另先後於上開事實一、(二)所述
    時地，對申○○以上開方式行求上開賄賂150 萬元、250 萬
    元、350 萬元，而約其投票支持之一定行使之低度行為，均
    為其交付上開賄賂30萬元，而約其投票支持之一定行使之高
    度行為所吸收，均不另論擬，合先敘明。被告於上開事實一
    、(一)所述時地，雖係先後2 次自告訴人卯○○處收受上開50
    萬元及60萬元屬實，惟因上開110 萬元之價額，本係被告於
    88年10月初與告訴人卯○○商妥之總價，僅係雙方約定分2
    次即50萬元及60萬元支付而已，是被告此部分所為，應屬單
    一犯罪行為之2 次各別動作，應論以包括一罪之「接續犯」
    即可，而非「連續犯」，公訴人認被告此部分所為，應論以
    連續犯云云，揆諸上述，亦有未合。被告先後於上開事實一
    、(三)所述時地對告訴人申○○之多次恐嚇行為，其時間緊接
    ，所犯構成要件相同，顯係基於同一之概括犯意所為，為連
    續犯，應依刑法第56條之規定論以一罪，並加重其刑。被告
    就所犯上開3 罪間，其犯意各別，要件不同，應予分論併罰
    。又被告前於88年間因違反槍砲彈藥刀械管制條例案件，經
    臺灣高等法院判處有期徒刑3 月確定，並於88年3 月24日以
    易科罰金執行完畢，此有被告之臺灣高等法院被告前案紀錄
    表乙份可佐，其復於5 年內，再犯有期徒刑以上之上開各罪
    ，為累犯，應依刑法第47條之規定，加重其刑，並就被告所
    犯上開恐嚇乙罪，依法遞加重之。爰審酌被告於上開時地擔
    任台北縣林口鄉鄉代會之副主席，為依法從事於公務之人員
    ，竟利用其職務上之機會，於上開事實一、(一)所述時地，以
    上開不實詐術，向告訴人卯○○詐得計110 萬元之財物；復
    於上開事實一、(二)所述時地，交付上開賄賂予申○○收受，
    而約其投票支持之一定行使；又於上開事實一、(三)所述時地
    ，先後多次恐嚇告訴人申○○，致其因之心生畏懼，不僅損
    及告訴人卯○○、申○○之個人權益，更嚴重破壞國家公務
    員之職能、形象、地會議會內部選舉之公正性及被告犯罪後
    之態度等一切情狀，量處如主文所示之刑，並就被告所犯利
    用職務上之機會，詐取財物乙罪，依貪污治罪條例第17條之
    規定，宣告褫奪公權5 年；另就被告所犯上開對於有投票權
    之人，交付賄賂乙罪，本院認亦有諭知褫奪公權之必要，依
    刑法第37條第2 項之規定，宣告褫奪公權1 年，並定其應執
    行褫奪公權5 年，以資儆懲。
三、上開事實一、(一)所述之上開110 萬元，為被告因上開貪污犯
    罪所得之財物，已經本院認定在卷，應依貪污治罪條例第10
    條第1 項之規定，宣告追繳沒收之，如全部或一部不能追繳
    時，則依同條例第10條第2 項之規定，以其財產抵償之。至
    於上開事實一、(二)所述之上開30萬元，雖經申○○退還被告
    ，惟既為被告所有供此部分犯罪所用之物，復無法證明其已
    滅失不存，自仍應依刑法第38條第1 項第2 款之規定，亦宣
    告沒收之。
貳、不另為無罪諭知部分：
一、本件公訴意旨另以：被告丁○○自83年8 月起至91年7 月止
    ，擔任台北縣林口鄉鄉民代表會副主席，負責監督林口鄉公
    所行政業務，係依法令從事公務之人員。緣於88年間，中國
    石油股份有限公司台北營業處（下稱：中油北營處）辦理發
    包施作「桃廠至五庫16、12吋管線（林口鄉○○路至林口二
    交流道段）工程」，由「華新行實業股份有限公司（負責人
    ：卯○○，下稱：華新公司）」得標承作，於89年4 月19日
    正式開工，開工後卯○○發現被告所稱之棄土場係非法棄土
    場，且遭環保單位查緝而無法傾倒，郭魁璋請被告出面解決
    ，惟被告不僅藉詞未予解決，反而藉機帶數名黑道份子至工
    地現場威嚇，並控制機具致工程無法施作，郭魁璋等現場人
    員畏於被告及其手下會對渠等不利，當晚遂停止施工並回報
    卯○○此情，卯○○迫於工程亟需儘早完成，又深懼被告利
    用鄉代會副主席權勢影響工程進行，乃宴請被告及其手下以
    為道歉，被告順勢藉口須擺平派出所員警及公所清潔隊等人
    為由，向卯○○開口強索每個月8 萬元的保護費，卯○○迫
    於被告權勢，於89年5 月及6 月由監工郭魁璋陪同，2 次交
    付各8 萬元保護費等財物予被告，詎料同年7 月15日下包文
    宏工程公司再遭公所稽查小組開單告發，卯○○遂不願再繼
    續支付被告保護費，計被告藉勢藉端連續向卯○○索賄十六
    萬元，因認被告另涉有貪污治罪條例第4 條第1 項第2 款之
    藉勢勒索財物罪嫌云云。
二、按「犯罪事實應依證據認定之，無證據不得認定犯罪事實」
    ，刑事訴訟法第154 條第2 項定有明文。
三、訊據被告丁○○堅決否認上開犯行，辯稱：伊未曾帶同兄弟
    阻止華新行公司上開工程之施作，亦未曾向卯○○要索每月
    8 萬元之保護費等語。經查：
    (一)公訴人認被告另涉有上開犯嫌，無非以告訴人卯○○、證
      人郭魁璋及證人即上開工程之中油北營處監工丙○○3 人
      分別迭次於調查站及偵查中之證述，為其僅之論據。惟：
    (二)告訴人卯○○、證人郭魁璋2 人分別於調查站詢問時證述
      之詞，因均屬「被告以外之人於審判外之陳述」，依刑事
      訴訟法第159 條第1 項之規定，業據本院於準備程序中認
      定均無證據能力在案，自不得供採認為本件不利被告認定
      之憑據，已如上述。
    (三)又證人丙○○雖曾於偵查中證稱：「88年桃園煉油廠管線
      工程當時是我監工，89年間我們在進行工程需挖馬路，得
      先切開，切開柏油，就有代表帶幾個人來叫我停工，出面
      阻止的代表他沒說他是何名，只是稱鄉民代表，後來是卯
      ○○派他兒子去與他們談，卯○○有稱他們就是要錢，後
      來卯○○有拿錢給他們。因為我只與丁○○見過二次面，
      而且當時是晚上且來的人很多，我實在不之事哪個人，卯
      ○○較清楚，因卯○○後來與他協調多次，所以所言應是
      丁○○。當時自稱鄉民代表有留下聯絡方式，他向姓郭的
      工頭講的」云云（見92年度他字第1558號偵查卷第53、54
      頁），惟不僅核與其本人後於本院審理時證稱：「（89年
      5 月8 日，有人去現場阻擋施工，有沒有這回事？）有施
      工我就有到現場去。我白天休息，晚上施工。沒事的話我
      都準時到現場。我不記得有沒有人阻擋施工的事」、「（
      被告是否帶人去現場阻止你們施工？）沒有」、「（你有
      無在工地看過被告？）沒有，我不認識他」、「（卯○○
      有無向你說過有人要錢？）沒有這回事。他沒有向我說過
      這事」、「（你是否在偵查中說過被告阻止施工及恐嚇，
      這與老闆後來拿錢，是否同一回事？）我根本不認識被告
      」、「（是否說過卯○○有拿錢給被告他們？）我沒有說
      過。錢的事情根本沒有。我都不曉得」、「（你見過被告
      幾次？）我沒有見過，我不認識被告」、「（卯○○有無
      向你說他要送錢給人？）沒有。我沒有聽過」、「（你有
      無向游守仁報告工地有人來阻止施工？）沒有。我不會向
      他報告，他是組長」、「（你來這邊作證之前被告是否找
      過你？）沒有」、「（系爭工程到完工之前，被告是否帶
      人到現場去？）沒有。除非下雨我們不然可以做的話我們
      都繼續做」、「（當時華新行公司在工地的監工郭魁璋你
      是否認識？）認識」、「（你當時在作監工時，上下班時
      間為何？）不一定，有時早起，時間不一定。晚上做到天
      亮六點左右以前要收工，要檢查工地品質」、「（89年5
      月8 日晚上11點多，及隔天凌晨1 點左右被告有到工地你
      是否知道？）不知道」、「（郭魁璋有無向你提過？）沒
      有」等語（見本院卷93年8 月10日審判筆錄第64至69頁）
      不符，且證人辛○○於本院審理時證稱：「（這天開這張
      罰單，你是否在場？提示89年5 月8 日違規罰單並告以要
      旨）我在場」、「（被告當天是否在場？）在處理完時，
      也就是我們已經開罰單了，被告有開車路過」、「（開車
      經過時，跟你談什麼？）他把車窗搖下來問我做什麼，我
      說執行公務」、「（有無談其他？）沒有」、「（有無說
      是他朋友？）有，被告當時說那是他朋友。當時我問被告
      要去哪裡，被告說隨便看一下，他向我說前面那個好像是
      他朋友。他沒有問我處理什麼公務」、「（他有無在公務
      處理上要求你？）沒有」、「（你當時有跟他說開單了？
      ）沒有，他不知道已經開單」、「（你說在環保單位開單
      之前還是之後丁○○才來？）開完單後。被告來時我們人
      已經開始散去」、「（為何你在調查站時說警察與環保單
      位來時，被告就來了？）我不曉得他最後的意思是說被告
      離開之後的後來，還是我們處理之後的後來。我確定被告
      在開完單之後才到。被告到場時並沒有下車，只搖下車窗
      並說前面好像是他朋友。我心想已經開完單，也沒有講的
      必要」等語（見本院卷93年8 月11日審判筆錄第9 、10、
      13頁），亦核與證人郭魁璋於本院審理時證稱：「（89年
      5 月8 日環保局或清潔隊去開單時，是否你打電話請被告
      來？）有。因為那時做夜工挖到水管，沒有辦法收工，所
      以施工逾時要被開罰單，故打電話請被告來，看是否能幫
      忙解決。被告來後就與他們在談，我在旁邊施工，沒聽到
      什麼。有沒有幫到忙就看有沒有開單，沒有開單就算有幫
      到忙」等語及證人周錫忠於調查站詢問時證稱：「我記得
      當時已經快接近中午休息時間，我和另一名隊員蔡宗宏正
      要開車回到清潔隊上休息，我們在回程的途中，蔡宗宏接
      到當時擔任林口鄉公所機要秘書辛○○的電話，要我們趕
      到文化二路取締一件環境污染的案件，我與蔡宗宏隨即開
      車趕到文化二路二十巷的現場，現場是一處埋設中油管路
      的工地，由文宏工程實業股份有限公司承攬施作，當時辛○○已經在現場，同時還有新莊分局文化派出所的警員林
      君段、中油的監工丙○○、該處工地的現場負責人郭魁璋
      以及一些工人，辛○○要求我與蔡宗宏就該施工工地有污
      染路面情形開立告發單，我即在該告發單的違反事實欄上
      填寫「工程施工污染路面影響附近環境空氣」等語，....
      另外辛○○也要求我在告發單上加以填註『※未依申請時
      間施工』，我即應辛○○要求在前述告發單的違反事實及
      附註欄內加註至些字句，並經辛○○認可後才交由現場的
      包商郭魁璋、中油監工丙○○以及文化派出所員警林君毅
      簽名」等語（見92年度他字第1558號卷第195 頁），均相
      符合，復有台北縣林口鄉公所89年5 月8 日北縣林清裁字
      第0356號違反廢棄物清理法案件處分通知書乙紙，在卷可
      稽，足證華新行公司上開工程於89年5 月8 日凌晨時間，
      應確有施作上開工程，並無遭人喝令停工之情事，否則華
      新行公司即無於該日11時57分仍遭台北縣林口鄉公所清潔
      隊員裁處上開通知書之可能，至為顯然。
    (四)另證人郭魁璋於本院審理時雖證稱：「（之前丁○○是否
      叫你們不要繼續施工？）被告以為阿華是我找去的，就到
      工地找我，但我跟他說我不認識阿華這個人。他就叫我當
      天晚上不要做了，當天晚上我們就沒有施工了」、「（你
      說有一天被告去工地找你叫你晚上就不要做了，那天為何
      被告叫你不要施工？）太久，忘記了。被告是曾經阻擋過
      一次，至於是什麼原因、日期我忘記了，時間大約是在晚
      上十一點多左右，被告與朋友共兩個人一起去叫我們不要
      施工的，什麼原因停止施工我忘記了，但隔天就繼續施工
      」、「（被告叫你們不要施工時有無恐嚇你們？）被告當
      時態度很兇。詳細情形我忘記了。遇到壞人我們會害怕，
      他們叫我們不要做，我們就不做了」、「（當晚被告來工
      地幾次？）兩次。第一次是十一點多，第二次是在凌晨一
      、兩點的時候，那時我們正在電焊，當時我們有很多工人
      。第二次被告來的時候，中油的監工也不在場。被告兩次
      來的時候，都沒有碰到中油監工」、「（當時被告不讓你
      們繼續施工的理由為何？）我忘記了。不知道是否因為我
      們要向他要回110 萬元的問題。我也奇怪被告為何要臨時
      跑來。當天被告態度很兇，講了很多內容，但我忘記了」
      、「（你當時是否打電話給卯○○？）有」、「（卯○○
      在電話中怎麼說？）他叫我打電話給派出所報案。但是我
      沒有打電話報案」云云（見本院卷93年8 月10日審判筆錄
      第14、24、25、38頁），惟不僅核與證人丙○○於本院審
      理時證述之情節不符，有如上述，亦核與告訴人卯○○於
      本院審理時指稱：「（你的工程被告是否有到那地方搗亂
      ？）有一次，在夜間施工，『因為曾經向他說每個月要給
      他八萬元，我拿兩次給他，每次八萬元，最後一次，因為
      他沒有打通環保及警察單位，我認為沒有發生作用，所以
      我與郭魁璋說再給他沒有意義』，雖然我沒有去現場，但
      是郭魁璋在那個地方，被告帶幾個小弟一起過來阻擋施工
      ，我跟郭魁璋說不要與他們發生爭執也不要被打，把工程
      停下來算了，『我告訴郭魁璋我會去派出所報案，第二天
      早上我就去派出所備案。我想說我們已經向派出所備案，
      所以我們隔天就繼續施工』」、「（另外兩次8 萬元，是
      否被告強向你要的？）那是我拜託他的，但是我付兩次錢
      後，『第3 次我沒有給他錢時，被告帶人來阻擋工程』，
      這是關鍵問題。我認為他拿人家大小錢就要幫人家做大小
      事」、「（去阻擋時，被告有無說因為你沒有付第三次八
      萬元，所以才找麻煩？）我當時沒有在場，但是自己認為
      有那個味道」等語（見本院卷93年8 月10日審判筆錄第44
      、45、56頁）及證人游守仁於調查站詢問時證稱；「係爭
      工程為夜間施工，而我去工地查看均在白天，因此我沒有
      在查看工地時遇過丙○○，而丙○○也沒有告訴過我工地
      曾被人包圍之事」等語（見92年度他字第1558號卷第168
      頁），均不相符，是僅憑證人郭魁璋個人於本院審理時上
      開單一證述之詞，自尚不足為認定被告確曾於上開時地先
      後2 次喝令上開工程停止施作乙情，至為灼然。
    (五)至於告訴人卯○○雖指稱：「（你為何每個月拿8 萬元給
      被告？）因為環保單位經常來查我們，所以我認為不做就
      不做，且我不希望道上兄弟來造成我工作上的困擾，為了
      排除晚上不能施工，所以我與被告協商，給他8 萬元」、
      「（是你去找他還是他來找你？）是我去找他，在外面講
      的。我請他若晚上施工有黑道來找麻煩的話，請他排解問
      題」、「（你付給被告8 萬元共幾次？）約定3 次，只付
      兩次，最後1 次沒有給」、「（這錢是自願給被告的？）
      是的，目的是我在夜間施工時，不要有人來鬧，是我主動
      跟他說的。但是我認為沒有達到效果，所以最後沒有給他
      ，因為沒有必要」、「（如何付錢？）兩次我都是與郭魁
      璋把錢拿到他家去交給被告本人的，因為郭魁璋是我的現
      場負責人，所以我要帶他去」、「（另外兩次8 萬元，是
      否被告強向你要的？）那是我拜託他的，但是我付兩次錢
      後，第3 次我沒有給他錢時，被告帶人來阻擋工程，這是
      關鍵問題。我認為他拿人家大小錢就要幫人家做大小事」
      、「（兩次八萬元，也是以現金支付？）是的，交給被告
      本人。兩次我都有去」云云（見本院卷93年8 月10日審判
      筆錄第45、46、51、56頁），亦核與證人郭魁璋於本院審
      理時證稱：「.... 拿8萬元的部分，我自己1 個人去過1
      次，我拿給周太太，那次卯○○沒有去，我沒有看到被告
      。詳細情形我忘記了，但公司都有記帳，我只是經手，錢
      不是我出的」、「（八萬元你只付一次？且是現金？）是
      的。當時是用信封彌封裝的，是公司小姐交給我的，我沒
      有清點金額，因為是彌封的，公司小姐告訴我是8 萬元」
      等語，均相矛盾，且告訴人卯○○復未能提出華新行公司
      或其個人確曾先後於89年5 、6 月間，各給付上開8 萬元
      予被告收受之任何領款或帳冊等積極證據為憑，是僅憑告
      訴人卯○○個人上開單一指訴之詞，自不足為認定被告確
      曾於上開時地有藉其身為台北縣林口鄉鄉代會副主席乙職
      ，向告訴人卯○○勒索上開各8 萬元（合計16萬元）之犯
      行，至為顯然。
    (六)此外，復查無其他任何積極事證足資證明被告確有公訴人
      所指此部分之貪污犯行，自屬不能證明被告此部分之犯罪
      ，惟因公訴人認被告此部分所為，與其經本院論罪科刑之
      上開事實一、(一)之犯行間，有連續犯之裁判上一罪關係，
      爰不另為無罪之諭知，附此敘明。
據上論斷，應依刑事訴訟法第299 條第1 項前段，貪污治罪條例
第2 條前段、第5 條第1 項第2 款、第10條第1 項、第2 項、第
17條，刑法第56條、第144 條、第305 條、第51條第5 款、第8
款、第47條、第37條第2 項、第38條第1 項第2 款，罰金罰鍰提
高標準條例第1 條前段，判決如主文。
本案經檢察官黃仙宜到庭執行職務。
中    華    民    國    95    年    1     月    27    日
                刑事第十三庭  審判長法  官  戴嘉清
                                    法  官  陳信旗
                                    法  官  林晏鵬
以上正本證明與原本無異。
如不服本判決，應於判決送達後10日內，向本院提出上訴狀。
                                    書記官  陳君偉
中    華    民    國    95    年    1     月    27    日
附錄法條：貪污治罪條例第5條、刑法第144條、第305條
貪污治罪條例第5條
有下列行為之一者，處 7 年以上有期徒刑，得併科新台幣 6 千
萬元以下罰金：
一  意圖得利，擅提或截留公款或違背法令收募稅捐或公債者。
二  利用職務上之機會，詐取財物者。
三  對於職務上之行為，要求、期約或收受賄賂或其他不正利益
    者。
前項第 1 款及第 2 款之未遂犯罰之。
中華民國刑法第144條(投票行賄罪)
對於有投票權之人，行求、期約或交付賄賂或其他不正利益，而
約其不行使投票權或為一定之行使者，處五年以下有期徒刑，得
併科7000 元 以下罰金。
中華民國刑法第305條(恐嚇危害安全罪)
以加害生命、身體、自由、名譽、財產之事，恐嚇他人致生危害
於安全者，處二年以下有期徒刑、拘役或三百元以下罰金。


司法院資訊處製作；財團法人民間司法改革基金會備份。
